臺灣臺中地方法院民事判決　99年度再微字第7號
再審原告　　黃祐祥
訴訟代理人　吳天富律師
再審被告　　干城第一廣場管理委員會
法定代理人　劉喜
上列當事人間請求給付管理費事件，再審原告對於民國99年10月
29日本院99年度小上字第77號民事確定判決，提起再審之訴，本
院判決如下：
    主    文
再審之訴駁回。
再審訴訟費用新台幣壹仟伍佰元由再審原告負擔。
    理    由
一、再審原告於民國99年11月4日收受本院99年度小上字第77 號
    民事判決，有送達證書附於該訴訟卷內，業經調閱相關卷宗
    查核屬實；又再審原告於同年11月19日就前揭判決提起再審
    之訴，亦有本院之收狀戳章可稽，足見其提起本件再審之訴
    尚未逾30日之不變期間。惟按再審之訴顯無再審理由者，得
    不經言詞辯論，以判決駁回之，民事訴訟法第436條之32第4
    項準用同法第502條第2項定有明文，合先敘明。
二、再審意旨略以：(一)99年度小上字第77號民事判決，就公寓大
    廈管理條例第51條(按應為現行公寓大廈管理條例第62條）
    規定:「本條例施行細則，由中央主管機關定之」。而依上
    開條例規定所訂定之公寓大廈管理條例施行細則第10條，則
    規定公寓大廈管理組織申請報備處理原則由內政部定之；又
    參酌公寓大廈管理條例施行細則第10條規定所訂定之公寓大
    廈管理組織申請報備處理原則第三點、第四點、第五點等規
    定，可見公寓大廈管理組織應向直轄市、縣市政府申請報備
    ，經同意後，發給同意報備書，以備資料建檔、管理組織名
    稱及代表人資料，層報中央主管機關備查。不料，原確定判
    決卻以公寓大廈管理條例並無此項須向主管機關報備或申請
    登錄之規定，已足證明原確定判決就再審原告於該事件所聲
    明不服理由，於法條規定事宜，顯有漏未斟酌，且足以影響
    判決之事由，自得提起再審之訴。(二)系爭房屋，再審原告雖
    取得所有權，惟建商尚未將房屋點交與再審原告收受使用，
    有庭呈之最高法院99年度台上字第971號民事判決書可按。
    系爭房屋既尚未點交，依民法第373條規定，再審原告顯然
    尚未享有標的物之利益，故依公寓大廈管理條例第4條之規
    定，自未有得自由使用、收益、處分權。原確定判決未斟酌
    及此，實有重要證物漏未斟酌並足以影響判決之情形，爰提
    起再審，自屬有據。(三)又干城第一廣場大樓，軟、硬體尚有
    多處未完工，且迄今該大樓，仍屬斷水斷電、荒廢，殘破不
    堪，無人管理，致尚有許多攤位無人購買，建商都以該無人
    購買攤位，以人頭、虛設管理委員會，自編新台幣(下同)1
    億餘元完成建商應建設而無力建設之設施，以區分所有權人
    出資完成建商未完成之工作，以掛羊頭賣狗肉方式，強逼區
    分所有權人給付管理費，原確定判決未現場履勘，不明其底
    蘊，竟判決再審原告敗訴，亦有重要證物漏未審酌且足以影
    響判決之事由，自有再審之正當理由。(四)原確定判決未查明
    再審被告是否曾依公寓大廈管理條例第21條規定，催告再審
    原告繳納應負擔之費用，尤未查明所繳納之費用是否合法經
    區分所有權人決議執行，即遽予判決再審原告應負給付管理
    費之義務，顯有重要證物漏未斟酌且足以影響判決之再審理
    由。
    (五)管理費用應係該大樓已興建或設備完成之設施，而非管理
    委員會另以區分所有權人所應繳納管理費來完成大樓未興建
    完成之建物或設施。本件大樓並無人居住或正式營業，自無
    公共安全事故可言，況就安全事故之維護，何需花費1億餘
    元，上開攸關重大管理費之給付，理應詳加斟酌調查，原確
    定判決顯有重大證物漏未斟酌之情事，爰依「民事訴訟法第
    436條之32第4款規定」，提起再審之訴。
三、本院審酌下列事由，因而認為再審原告提起本件再審之訴，
    或不合法或顯無再審理由，爰不經言詞辯論逕以判決駁回之
    ：
  (一)經查再審原告所持第一項再審理由，已於對第一審判決( 本
    院98年度豐小字第762號判決)不服提起上訴時主張之，並經
    原審法院以上訴無理由而予以駁回在案，乃再審原告復以此
    同一理由提起再審之訴，依民事訴訟法第436條之31 規定，
    此部分為不合法。另公寓大廈管理組織申請報備之主管機關
    固為直轄市、縣(市)政府，但該直轄市、縣(市)政府並得委
    由鄉(鎮、市、區)公所受理之，內政部依據現行公寓大廈管
    理條例第62條、公寓大廈管理條例施行細則第10條規定輾轉
    授而權訂定之公寓大廈管理組織申請報備處理原則第四點定
    有明文。本件再審被告依法申請報備，並經台中市東區區公
    所核發報備證明(第一審卷第58頁參照)，符合上述相關規定
    ，難認本院確定判決有何違背上開法令情事。再審原告既已
    查閱、援引相關法令規定，對該申請報備處理原則應早已知
    悉熟稔，其刻意疏略公寓大廈管理組織申請報備處理原則第
    四點後段之規定，遽而指摘原判決違背法令等語，殊不足採
    。
  (二)再審原告所持第二項上訴理由，早於第一審法院審理期間即
    提出該項主張，並經第一審法院以「…至於系爭建物尚未辦
    理交屋部分，雖經台灣高等法院台中分院98年度建上字第36
    號民事判決及最高法院99年度台上字第971號民事裁定認定
    在案，然此核屬被告與建設公司間之糾葛，核與原告管委會
    無涉，而被告現既為上開系爭建物櫃位之登記區分所有權人
    ，依法自有繳納系爭管理費之義務」等語(本院豐原簡易庭
    98年度豐小字第762號判決書第6頁參照)，而不採再審原告
    該項主張，再審原告復持同一理由提起上訴，經原審法院以
    其未合法表明該部分之上訴理由，而認為該部分上訴為不合
    法等語(本院99年度小上字第77號判決書第3頁參照)，顯無
    重要證物漏未斟酌而足以影響判決結果之違背法令情形，再
    審原告所持此部分主張，顯無再審理由。
  (三)再審原告所持第三項及第五項之再審理由，首先，因現行民
    事訴訟法並無第436條之32「第4款」規定，再審原告依前述
    法條「第4款」規定提起再審之訴，已有誤會；又倘若再審
    原告之真意係依民事訴訟法第436條之32第4項「第五編之規
    定，於小額事件之再審程序準用之。」規定而提起本件再審
    之訴，則其籠統表示依該過橋條款規定提起再審之訴，並未
    具體表明提起再審之訴相關理由，該部分主張，自難認為合
    法。況且，再審原告所持上開再審理由，亦早於第一審法院
    審理期間即作相同之主張，並經第一審法院以「再者，區分
    所有權人繳納公共基金或分擔管理費用之義務，係基於區分
    所有權人彼此間法律關係而發生，而公寓大廈管理委員會與
    區分所有權人全體間則就公寓大廈事務之管理成立委任之法
    律關係(民法第528條參照)，受任人應依委任人之指示管理
    事務，故由管理委員會就區分所有權人應繳納之公共基金及
    分攤之費用依委任人之指示負責收益、收支、保管及運用（
    公寓大廈管理條例第36條第7款參照），則區分所有權人所
    應分擔之公共基金與管理費用，並非上開委任事務之對價，
    二者間並無對待給付之對價關係。是被告辯稱系爭大樓是廢
    墟營運時間遙遙無期等情，縱為屬實，係屬原告管理系爭廣
    場之方式是否失當之問題，核屬區分所有權人管理之內部問
    題及自治範疇，被告自可透過區分所有權人會議予以議決處
    理改善，惟此與原告對被告之管理費請求權間並無對待給付
    之關係，被告仍不得執此據以拒絕繳納管理費。」等語(本
    院豐原簡易庭98年度豐小字第762號判決書第6、7頁參照)，
    而不採納再審原告該項主張，再審原告復持同一理由提起上
    訴，再經原審法院以小額事件之上訴程序，並無準用民事訴
    訟法第469條第6款規定，故不得以「原判決有不備理由」之
    違背法令作為上訴第二審之理由，而駁回再審原告該項主張
    ( 本院99年度小上字第77號判決書第2、3頁參照)，準此以
    觀，原審判決，亦顯無重要證物漏未斟酌而足以影響判決結
    果之違背法令情形，再審原告有關此部分主張，亦顯無再審
    理由。
  (四)再審原告所持第四項之再審理由，已於提起上訴時作相同主
    張，並經原審法院認為小額事件之上訴程序，並無準用民事
    訴訟法第469條第6款規定，故不得以「原判決有不備理由」
    之違背法令作為上訴第二審之理由，而駁回再審原告該項主
    張(本院99年度小上字第77號判決書第2、3頁參照)。本院審
    酌起訴狀繕本之送達，或再審被告於歷次審理期日要求再審
    原告清償所積欠管理費之陳述，均寓有「催告」再審原告清
    償債務之效果，再審原告既不否認已收受起訴狀繕本送達，
    且再審被告曾於歷次審理期日作如同「訴之聲明」之陳述，
    復不爭執再審原告迄本件判決確定前均未清償積欠之管理費
    等情，足見再審被告訴請再審原告清償積欠之管理費用，並
    無違反公寓大廈管理條例第21條之規定，原審判決駁回再審
    原告該項主張，亦無重要證據漏未斟酌而足以影響判決之情
    形，再審原告該部分主張，亦顯無再審之理由。
四、綜上所述，本件再審原告提起再審之訴，或未具體、合法表
    明再審理由，或所作主張顯無再審理由，爰依民事訴訟法第
    436條之32第4項、第502條第2項之規定，不經言詞辯論，一
    併逕以判決駁回之。
五、訴訟費用負擔之依據：民事訴訟法第78條。
中    華    民    國    100    年    2    月    16    日
                  民事第四庭  審判長法  官  楊國精
                                    法  官  吳蕙玟
                                    法  官  王永春
正本係照原本作成。
本判決不得上訴。
中    華    民    國    100    年    2    月    16    日
                                    書記官  趙振燕